【裁判字號】    90,自,815
【裁判日期】    901130
【裁判案由】    侵占
【裁判全文】
臺灣臺北地方法院刑事判決                            九十年度自字第八一五號
    自  訴  人  乙○○
    代  理  人  丙○○
    被      告  甲○○
右列被告因侵占案件，經自訴人提起自訴，本院判決如左：
    主  文
甲○○無罪。
    理  由
一、自訴意旨略以：自訴人乙○○將所有座落於臺北市○○路○段一０六巷六弄一號
    一樓房屋出租予被告甲○○作為倉庫使用，雙方並簽訂房屋租賃契約書，俾利雙
    方遵守，依該房屋租賃契約書第二條規定，租賃期限經雙方洽訂為自民國八十九
    年七月十五日起至九十年七月十四日止，共一年十二個月，豈料，被告於九十年
    七月十四日租賃期限屆滿後，仍繼續霸侵前開自訴人之房屋，經自訴人多次請求
    ，被告均置之不理，甚且自訴人委託律師所發之律師函亦遭被告拒收，顯然係以
    所有人自居，對該系爭房屋行使所有權之權能，所為涉犯刑法第三百三十五條之
    侵占罪嫌。
二、按犯罪事實應依證據認定，無證據不得推定其犯罪事實；不能證明被告犯罪者，
    應諭知無罪之判決，刑事訴訟法第一百五十四條、第三百零一條第一項分別定有
    明文。次按刑法上之侵占罪，以意圖為自己或第三人不法之所有，而擅自處分自
    己持有之他人所有物，即變更持有之意為不法所有之意，為其構成要件，最高法
    院四十一年臺非字第五七號著有判例可資參照。又民事債務當事人間，有未依債
    之本旨履行給付者，在一般社會經驗上原因非一，或因不可歸責之事由而不能給
    付，或因合法主張抗辯而拒絕給付，或因財產、信用狀況緊縮而無力給付，甚至
    債之關係成立後，始行惡意遲延給付，皆有可能，非必出於自始無意給付之財產
    犯罪一端；是若無足以證明其在債之關係發生時，自始即具有不法所有意圖之積
    極證據，亦僅能令負民事債務不履行之責任，要難以單純債務不履行之狀態，即
    推定被告自始即有不法所有意圖之犯罪故意。
三、自訴人乙○○認為被告甲○○涉有刑法第三百三十五條侵占罪嫌，無非係以被告
    於九十年七月十四日租期屆滿後，未依約返還房屋，並提出房屋租賃契約書、退
    退件之催告函信封等為依據。訊據被告堅詞否認涉有自訴人所指之侵占犯行，辯
    稱：伊自八十五年間起，向自訴人承租臺北市○○路○段一０六巷六弄一號一樓
    房屋，每半年均預繳支票支付租金，從未拖欠，自訴人於九十年七月十五日租期
    屆滿後，向伊收取面額二萬元之支票，伊理應可以使用到九十年八月十五日，自
    訴人也同意伊延緩三個月搬遷，可以使用到九十年十一月十五日，伊無侵占意圖
    等語。
四、經查：自訴人與被告簽訂之房屋租賃契約書第三條約定：「租金每個月新臺幣二
    萬元正」；第五條約定：「乙方（指被告）應於訂約時，交於甲方（指自訴人）
    新臺幣八萬元作為押租保證金，乙方如不繼續承租，甲方應於乙方遷空、交還房
    屋後無息退還押租保證金」；另第二十條部分，則由自訴人手寫特約：「甲乙方
    協定同意租約暫緩個月，但無租金，到民國九十年十月十五日上午十二時為止
    ，甲方隨時解約收回房屋自用，乙方不得異議」，有房屋租賃契約書附卷可憑。
    而自訴人提起自訴後，本案開庭調查前，被告已於九十年十一月十四日返還房屋
    予自訴人，且未積欠租金，自訴人亦於同日返還新臺幣（下同）八萬元押租保證
    金，糾紛業已解決等情，為自訴代理人即自訴人之子丙○○到庭陳明無訛；自訴
    人並於九十年十一月二十日具狀撤回本件自訴，有聲請狀一份附卷可按；衡諸自
    訴人於簽訂房屋租賃契約書時，已交付八萬元押租保證金予自訴人收執，雖於九
    十年七月十五日租期屆滿後，未即刻搬遷，惟其既已於九十年十一月十四日返還
    房屋予自訴人，未逾四個月押租保證金擔保之範圍，且已獲自訴人書面同意延緩
    至九十年十月十五日返還房屋，又未拖欠租金，是被告辯稱已獲自訴人同意延緩
    搬遷，無侵占自訴人房屋之不法意圖等語，應堪採信。此外，復查無其他積極證
    據足資認定被告涉有自訴人所指之侵占犯行，既不能證明被告犯罪，依法自應為
    無罪之諭知。
據上論斷，應依刑事訴訟法第三百四十三條、第三百零一條第一項，判決如主文。
中      華      民      國     九十     年      十 一     月     三十   日
                                    臺灣臺北地方法院刑事第四庭
                                        法  官  吳靜怡
右正本證明與原本無異。
如不服本判決，應於判決送達後十日內，向本院提出上訴狀。
                                        書記官  陳錦獎
中      華      民      國     九十     年       十二     月      三    日


司法院資訊處製作；財團法人民間司法改革基金會備份。
